臺灣高等法院刑事裁定
109年度毒抗字第133號
抗  告  人  
即  被  告  楊惇喻


上列抗告人因違反毒品危害防制條例案件，不服臺灣臺北地方法
院109年度毒聲字第77號，中華民國109年6月18日裁定（聲請案
號：臺灣臺北地方檢察署109年度聲觀字第71號、109年度毒偵字
第1586號），提起抗告，本院裁定如下：
    主  文
抗告駁回。                                             
    理  由
一、原裁定意旨略以：
（一）抗告人即被告揚惇喻（下稱被告）基於施用第二級毒品大
      麻之犯意，於民國109年3月1日某時許，在新北市三芝區
      淺水灣海灘上，以將第二級毒品大麻摻入香菸中點火燃燒
      吸食所產生煙霧之方式，施用大麻1次，嗣因其違反毒品
      危害防制條例案件，經員警於同年3月5日晚上6時15分許
      ，持原審法院核發109年度聲搜字第189號搜索票，至其位
      於臺北市○○區○○街00號7樓之住處執行搜索，並遭採集尿
      液送驗，結果呈現大麻代謝物陽性反應，因而查悉上情。
      上揭事實，業據被告於警詢及偵訊中就上開犯罪事實均坦
      承不諱（見109年度毒偵字第1586號卷〈下稱毒偵卷〉第4至
      5、6至10、11至15、26至27頁，原審卷第37至42頁），又
      其為警查獲後所採集之尿液檢體，經台灣尖端先進生技醫
      藥股份有限公司以EIA酵素免疫分析法初步檢驗，再以GC/
      MS氣相層析質譜儀法確認檢驗後，檢驗結果就大麻代謝物
      呈陽性反應，檢體編號亦互核相符等情，同有臺北市政府
      警察局偵辦毒品案件尿液檢體委驗單、台灣尖端先進生技
      醫藥股份有限公司109年3月24日濫用藥物檢驗報告等在卷
      足考（見毒偵卷第20至21頁），足認被告前揭任意性自白
      核與事實相符，其施用第二級毒品犯行已堪認定。
（二）被告前未曾受觀察、勒戒處分等情，有本院被告前案紀錄
      表在卷可查（見原審卷第9頁），被告乃初犯本件施用第
      二級毒品案件。被告雖於警詢中供稱：其係因情緒不穩定
      之故，因而開始施用大麻，現已意識到情緒問題需要就診
      ，希望給予戒瘾治療之機會，會主動詢問精神科醫師此方
      面協助，希望可給予改過自新之機會等語（見原審卷第42
      頁） ，惟被告上開意見與其施用毒品之犯行無涉，要非
      是否施以觀察、勒戒所需考量之因素，且是否給予被告為
      附命完成戒瘾之緩起訴處分，事屬檢察官之職權。衡之檢
      察官認因被告涉犯轉讓禁藥案件經起訴在案，倘為缓起訴
      處分日後將有執行困難之情事，故認難予戒癮治療等節，
      有臺灣臺北地方檢察署〈下稱臺北地檢〉109年6月11日北檢
      欽調109毒偵1586字第1099048169號函覆在卷可參（見原
      審卷第35頁）。又被告確經臺北地檢檢察官以109 年度偵
      字第7286、8413、8514、8515號起訴書認被告應論以藥事
      法第83條第1項提起公訴，現於原審法院繫屬中，有本院
      被告前案紀錄表、上開起訴書在卷可佐（見原審卷第9、1
      3至17頁），及其於警詢中自稱從事設計行業，且屬接案
      之影像或聲音後製人員（見毒偵卷第6、12頁），復由原
      審法院調取其勞保與就保投保資料、健保保險對象投保歷
      史資料查詢、近三年稅務電子閘門財產所得調件明細表（
      見原審卷第19至23、29至34頁），衡酌本案情節、被告素
      行、生活狀況等一切情狀，堪認檢察官經裁量後未採用附
      命戒瘾治療緩起訴處分之處遇，而聲請原審法院裁准觀察
      、勒戒，並無裁量怠惰或濫用之瑕疵，自應尊重檢察官本
      於公益代表人資格地位所為職權之適法行使。是檢察官之
      觀察、勒戒聲請，核無不合，應予准許等語。
二、抗告意旨略以：被告係因情緒不穩定之故，因而開始施用大
    麻，其已意識到情緒問題需要就診，且其前未曾受觀察、勒
    戒處分，衡酌本案情節、其素行、生活狀況等一切情狀，應
    可認被告無入勒戒處所觀察、勒戒之必要，懇請本院撤銷原
    裁定，給予被告戒癮治療之機會云云。 
三、按犯毒品危害防制條例第10條之罪者，檢察官應聲請法院裁
    定，或少年法院（地方法院少年法庭）應先裁定，令被告或
    少年入勒戒處所觀察、勒戒，其期間不得逾2月，毒品危害
    防制條例第20條第1項定有明文，此為法律之強制規定，不
    得藉詞免除。次按毒品危害防制條例所規定之觀察、勒戒處
    分，其立法意旨在幫助施用毒品者戒除毒癮，該處分之性質
    非為懲戒行為人，而係為消滅行為人再次施用毒品之危險性
    ，目的在戒除行為人施用毒品之身癮及心癮措施；觀察勒戒
    係導入一療程觀念，針對行為人將來之危險所為預防、矯治
    措施之保安處分，以達教化與治療之目的，可謂刑罰之補充
    制度，從而毒品危害防制條例本身所規定之觀察、勒戒及強
    制戒治等保安處分，雖兼具自由刑之性質，卻有刑罰不可替
    代之教化治療作用，且觀察、勒戒既屬用以矯治、預防行為
    人反社會性格，而具社會保安功能之保安處分，當無因行為
    人之個人或家庭因素而免予執行之理。末按所謂毒品戒癮治
    療計畫（即美沙冬替代療法），係法務部基於防制毒品危害
    之刑事政策與毒品危害防制條例第24條鑑於對於若干施用毒
    品者若僅施以徒刑不足以斷絕毒癮之規範本旨，乃令檢察機
    關與衛生福利部合作，由檢察官審酌個案情形，援引毒品危
    害防制條例第24條，並參酌刑法第57條所列事項及公共利益
    之維護，改以緩起訴處分方式轉介毒品施用者前往醫療院所
    治療。經查，被告於警詢、偵查中坦承施用第二級毒品大麻
    犯行不諱，且其為警查獲時所採集之尿液檢體，經送檢驗結
    果，呈大麻代謝物陽性反應等情，有台灣尖端先進生技醫藥
    股份有限公司109年3月24日濫用藥物檢驗報告（尿液檢體編
    號：140229）及臺北市政府警察局偵辦毒品案件尿液檢體委
    驗單各1紙在卷為憑，堪認被告前揭任意性自白核與事實相
    符，其犯行堪予認定，揆諸前揭規定，被告自應令入勒戒處
    所觀察、勒戒。至是否給予被告為附命完成戒癮之緩起訴處
    分，應由檢察官參酌刑法第57條所列事項及公共利益之維護
    依職權判斷衡酌，凡經檢察官聲請且符合法定要件者，法院
    僅得為有限之低密度審查，除檢察官之判斷有重大明顯瑕疵
    ，或其裁量權已萎縮至無聲請觀察、勒戒之餘地，法院原則
    上應尊重檢察官職權之行使，並據以裁定，尚無自由斟酌以
    其他方式替代或得以其他原因免予執行之權。況本件檢察官
    已審酌被告另涉轉讓禁藥案件經起訴在案，難以期待其日後
    得以配合完成戒癮治療之處遇程序而聲請觀察、勒戒，核無
    違反立法目的或悖於比例原則等濫用裁量權限之情形等節。
    至被告抗告意旨所指其有情緒問題、素行尚佳、生活狀況等
    因素，尚難認得以解免其犯施用第二級毒品大麻罪行而應受
    之觀察、勒戒處分。
四、綜上，原審因而裁定被告應入勒戒處所觀察、勒戒，核無違
    誤，被告抗告意旨猶執前詞指摘，為無理由，應予駁回。
據上論斷，應依刑事訴訟法第412 條，裁定如主文。 
中　　華　　民　　國　　109 　年　　7 　　月　　31　　日
                  刑事第十一庭審判長法　官　楊力進
                              　　  法　官　許文章
                              　    法　官　沈君玲
以上正本證明與原本無異。
不得再抗告。
                                    書記官　彭于瑛
中　　華　　民　　國　　109 　年　　7 　　月　　31　　日